【裁判字號】    95,易,261
【裁判日期】    950227
【裁判案由】    詐欺
【裁判全文】
臺灣高雄地方法院刑事判決               95年度易字第261號
公  訴  人  臺灣高雄地方法院檢察署檢察官
被      告  乙○○
上列被告因詐欺案件，經檢察官提起公訴（95年度偵緝字第159
、95年度偵字第3090號），本院合議庭裁定由受命法官獨任進行
簡式審判程序，判決如下：
    主  文
乙○○連續幫助意圖為自己不法之所有，以詐術使人將本人之物
交付，累犯，處有期徒刑陸月，如易科罰金，以佰元折算壹日
。
    事  實
一、乙○○雖可預見提供金融機構帳戶之存摺、金融卡、密碼及
    印章給他人使用，可能使實施詐欺取財犯罪之人，利用以取
    得犯罪所得財物或財產上利益之目的，將幫助他人對不特定
    之人為詐欺取財之犯行，竟仍基於幫助他人取得詐欺所得財
    物亦不違背其本意之不確定概括故意，於民國94年8 月下旬
    某三日，同在高雄市○○○路火車站前之公車站附近，連續
    將其開設於第一銀行鳳山分行、土地銀行博愛分行及玉山銀
    行鳳山分行等帳戶（帳號詳如附表所示）之存摺、密碼、提
    款卡及印章，各以新台幣（下同）1,500 元之代價，賣與某
    自稱「潘仔」、姓名年籍均不詳之成年男子（下稱「潘仔」
    ）使用。後「潘仔」與其他姓名年籍均不詳之成年人，於如
    附表所示之時間，以如附表所示之方式，詐騙丙○○、黃紫
    峰、丁○○等人得逞（詳細之詐騙方式及金額均如附表所示
    ）。
二、案經高雄市政府警察局刑警大隊報請台灣高雄地方法院檢察
    署檢察官偵查起訴。
    理  由
一、本件被告乙○○所犯係死刑、無期徒刑、最輕本刑為3 年以
    上有期徒刑以外之罪，其於準備程序中就被訴事實為有罪之
    陳述，經本院告知簡式審判程序之旨，並聽取公訴人及被告
    之意見後，合議庭裁定由受命法官獨任進行簡式審判程序，
    合先敘明。
二、訊據被告乙○○對於上開犯罪事實均坦承不諱，並據證人即
    被害人丙○○、黃紫峰、丁○○於警詢中指訴綦詳，被害人
    等並提出電匯申請書及自動櫃員機匯款交易明細表2 紙附卷
    可稽，此外，復有前揭被告玉山銀行帳戶客戶基本資料暨綜
    存戶交易資料查詢單、土地銀行帳戶開戶資料暨客戶往來明
    細查詢單、第一銀行帳戶開戶資料暨存款明細分類帳各1 份
    在卷可憑，是被告有將如附表所示3 個帳戶之存摺、提款卡
    、密碼及印章賣與「潘仔」，「潘仔」取得前揭帳戶後即與
    其他姓名年籍不詳之成年人，將前揭帳戶以如附表所示之方
    式用以詐騙上開被害人等情，堪以認定。按依一般人之社會
    生活經驗，苟見他人不以自己名義申請開立帳戶，反而向不
    特定人蒐集銀行帳戶供己使用，衡情對於上開帳戶是否合法
    使用乙節應有合理懷疑，且有犯罪意圖者，非有正當理由，
    竟徵求他人提供帳戶，客觀上可預見其目的，係供為某筆資
    金之存入後再行領出之用，且該筆資金之存入及提領過程係
    有意隱瞞其流程及行為人身分曝光之用意，一般人本於一般
    認知能力均易於瞭解，而被告為一心智正常成熟之成年人，
    就此實難諉為不知。是被告將自己所有之帳戶存摺、提款卡
    、密碼及印章等物，以1,500 元之代價，賣與「潘仔」使用
    ，應可預見帳戶存摺提供他人使用將幫助他人實施詐欺之財
    產犯罪，足見被告主觀上顯具縱「潘仔」以自己或自己介紹
    之人所有之帳戶實施詐欺犯罪亦不違背其本意之幫助意思。
    本件事證明確，被告犯行洵堪認定，應依法論科。
三、按刑法上之幫助犯，係對於犯罪與正犯有共同之認識，而以
    幫助之意思，對於正犯資以助力，而未參與實施犯罪之行為
    者而言；是以如未參與實施犯罪構成要件之行為，且係出於
    幫助之意思提供助力，即屬幫助犯。被告提供自己之帳戶存
    摺、提款卡、印章予他人使用，使得收受上開帳戶者向被害
    人詐騙財物後，得以使用該收購而來之帳戶作為匯款工具，
    而遂行詐欺取財之犯行，則其顯係參與詐欺取財構成要件以
    外之行為，而對實施詐騙之人遂行詐欺取財犯行資以助力，
    是核被告所為，係犯刑法第30條第1 項前段、第339 條第1
    項詐欺取財罪之幫助犯。又被告先後3 次交付帳戶存摺、提
    款卡、密碼及印章之幫助詐欺犯行，時間緊接，手法相類，
    觸犯構成要件相同之罪名，顯係基於概括犯意反覆為之，為
    連續犯，應依刑法第56條規定，論以一罪並加重其刑。被告
    前於87年間因詐欺案件，經法院判處有期徒刑5 年10月確定
    ，於92年3 月5 日縮短刑期假釋出監付保護管束，於93年11
    月8 日保護管束期滿，未經撤銷假釋視為執行完畢，有臺灣
    高等法院被告前案紀錄表附卷可稽，其5 年內再犯有期徒刑
    以上之罪，為累犯，應依刑法第47條規定，加重其刑，並遞
    加重之。又被告係幫助犯，衡諸其犯罪情節，爰依刑法第30
    條第2 項規定，按正犯之刑減輕之，被告同時有加重及減輕
    之事由，應依法先遞加重後減輕之。爰審酌被告將金融帳戶
    交予他人供犯罪使用，紊亂社會正常交易秩序，使不法之徒
    藉此輕易於詐騙後取得財物，致檢警難以追緝，助長詐騙犯
    罪風氣，並提高社會大眾遭受詐騙損失之風險，惟念及被告
    犯後已坦認犯行，又其為國中畢業之教育程度，智識非高等
    一切情狀，量處如主文所示之刑，並諭知易科罰金之折算標
    準，以資懲儆。
據上論斷，應依刑事訴訟法第273 條之1 第1 項、第299 條第1
項前段，刑法第56條、第30條第1 項前段、第2 項、第339 條第
1 項、第47條、第41條第1 項前段，罰金罰鍰提高標準條例第1
條前段、第2 條，判決如主文。
本案經檢察官甲○○到庭執行職務。
中    華    民    國    95    年    2     月    27    日
                  刑事第十五庭  法  官  盧怡秀
以上正本證明與原本無異。
如不服本判決，應於判決送達後10日內，向本院提出上訴狀。
中    華    民    國    95    年    2     月    27    日
                                書記官  林秀珍
附表：
┌─┬───────┬───┬───────────────┬─────┐
│編│被告提供之金融│被害人│被詐騙之時間及經過            │遭詐騙金額│
│號│帳戶帳號      │      │                              │（新台幣）│
├─┼───────┼───┼───────────────┼─────┤
│1 │玉山銀行      │丙○○│於94年9 月間接獲姓名年籍不詳之│54,895元  │
│  │鳳山分行      │      │成年男子，撥打電話向其表示中獎│          │
│  │帳號：        │      │美金35,000元，須先匯款電匯金始│          │
│  │0000000000000 │      │能領取獎金，丙○○不疑有詐而陷│          │
│  │（94年8 月初開│      │於錯誤，乃於94年9 月8 日中午12│          │
│  │立）          │      │時5 分許，前往土地銀行太平分行│          │
│  │              │      │電匯54,895元至被告左開帳戶內  │          │
├─┼───────┼───┼───────────────┼─────┤
│2 │第一銀行      │黃紫峰│於94年10月17日中午12時許，某姓│59,966元  │
│  │旗山分行      │      │名年籍不詳之成年男子，撥打電話│（轉帳另扣│
│  │帳號：        │      │向黃紫峰表示其信用卡遭盜刷，須│17元手續費│
│  │00000000000   │      │至自動櫃員機辦理，黃紫峰不疑有│）        │
│  │（94年8 月1 日│      │詐而陷於錯誤，乃於同日下午2 時│          │
│  │開立）        │      │7 分許，依對方指示操作自動櫃員│          │
│  │              │      │機，而匯款29,983元2 筆至被告左│          │
│  │              │      │開郵局帳戶內                  │          │
├─┼───────┼───┼───────────────┼─────┤
│3 │土地銀行      │謝春美│於94年10月20日上午10時許，某自│59,966元  │
│  │博愛分行      │      │稱「陳先生」、「宋蓮生」等姓名│（轉帳另扣│
│  │帳號：        │      │年籍不詳之成年男子，撥打電話向│17元手續費│
│  │000000000000  │      │謝春美表示須至自動櫃員機辦理防│）        │
│  │（94年8 月2 日│      │止帳戶遭盜領之之相關手續，謝春│          │
│  │開立）        │      │美不疑有詐而陷於錯誤，乃於同日│          │
│  │              │      │上午11時10分許，依對方指示操作│          │
│  │              │      │自動櫃員機，而匯款29,983元2 筆│          │
│  │              │      │至被告左開郵局帳戶內          │          │
└─┴───────┴───┴───────────────┴─────┘
附錄本判決論罪科刑法條：
刑法第30條幫助他人犯罪者，為從犯。雖他人不知幫助之情者，
亦同。
從犯之處罰，得按正犯之刑減輕之。
刑法第339 條意圖為自己或第三人不法之所有，以詐術使人將本
人或第三人之物交付者，處五年以下有期徒刑、拘役或科或併科
一千元以下罰金。
以前項方法得財產上不法之利益或使第三人得之者，亦同。
前二項之未遂犯罰之。


司法院資訊處製作；財團法人民間司法改革基金會備份。
